臺灣高雄地方法院民事判決　　　　　　 99年度重訴字第195號
原　　　告　經濟部加工出口區管理處高雄分處
法定代理人　呂燕教
訴訟代理人　周崇賢律師
被　　　告　第一閃存科技股份有限公司
法定代理人　林明賢
訴訟代理人　陳國瑞律師
　　　　　　吳聰霖
上列當事人間請求遷讓房屋等事件，本院於民國100年1月11日言
詞辯論終結，判決如下：
    主  文
被告應將門牌號碼高雄市○鎮區○○路二四八之十號四樓（高雄
市○鎮區○○段八○五建號）、高雄市○鎮區○○路二四八之十
二號四樓（高雄市○鎮區○○段八○六建號）、高雄市○鎮區○
○路二四八之十三號四樓（高雄市○鎮區○○段八○七建號）、
高雄市○鎮區○○路二四八之十五號四樓（高雄市○鎮區○○段
八○九建號）之建物遷讓騰空返還原告。
被告應給付原告新台幣肆佰柒拾貳萬仟肆佰捌拾捌元，及其中
新台幣佰玖拾萬陸仟貳佰肆拾元自民國九十九年六月二十三
日起至清償日止，其餘新台幣柒拾捌萬柒仟貳佰肆拾捌元自民國
九十九年十一月十七日起至清償日止，均按週年利率百分之五計
算之利息。
訴訟費用由被告負擔。
本判決第一、二項於原告分別以新台幣壹佰陸拾萬元、新台幣
壹佰伍拾柒萬元為被告供擔保後，各得假執行。但被告分別以新
台幣肆佰玖拾壹萬壹仟元、新台幣肆佰柒拾貳萬仟肆佰捌拾捌
元為原告預供擔保，各得免為假執行。
    事實及理由
一、原告主張：原告所有門牌號碼高雄市○鎮區○○路248 之10
    號4 樓（即高雄市○鎮區○○段805 建號）、248 之12號4
    樓（即高雄市○鎮區○○段806 建號）、248 之13號4 樓（
    即高雄市○鎮區○○段807 建號）、248 之15號4 樓（即高
    雄市○鎮區○○段809 建號）之廠房（即經濟部加工出口區
    臨廣園區編號A1-406、403 、405 、402 計4 單位廠房，下
    稱系爭廠房），其主建物樓層面積加計所附公共設施（編為
    為高雄市○鎮區○○段953 建號）應有部分比例面積為2186
    .8平方公尺，前以每平方公尺新台幣（下同）83.4元之月租
    金率出租予訴外人菘凱科技股份有限公司高雄加工區分公司
    （下稱菘凱公司），雙方約定租期至民國95年6 月30日止，
    期滿不再續租，惟菘凱公司期滿非但未返還系爭廠房，反於
    96年2 月26日與被告簽訂租賃契約，自96年3 月1 日起將系
    爭廠房內之機器設備及廠務設施出售、出租予被告，而被告
    明知進駐臨廣園區，須先提報投資計畫經原告核准始得辦理
    租賃手續合法使用，竟未依上開程序，逕向菘凱公司違規租
    用系爭廠務設施，並無權占用系爭廠房迄今，致原告受有無
    法使用系爭廠房之損害，依原告於96年2 月1 日起調降廠房
    每月租金為每平方公尺60元為基準計算，原告自96年11月起
    至99年10月止無法使用系爭廠房所受相當租金之損害為4,72
    3,488 元（計算式：60元×2186.8平方公尺×36個月＝4,72
    3,488 元）。為此，爰依民法第767 條物上請求權、第179
    條不當得利之規定，提起本件訴訟。並聲明：(一)、被告應自
    系爭廠房遷出，並將系爭廠房騰空交還原告；(二)、被告應給
    付原告4,723,488 元，及其中3,936,240 元自起訴狀繕本送
    達翌日起至清償日止，其餘787,248 元自99年11月12日民事
    追加起訴狀繕本送達翌日起至清償日止，均按週年利率5%計
    算之利息；(三)、願供擔保，請准就前2 項請求宣告假執行。
二、被告則以：原告前已向本院聲請以97年度司執字第83137 號
    強制執行事件（下稱系爭執行事件或系爭執行程序），對菘
    凱公司占用原告所有之系爭廠房為強制執行，並經本院執行
    處發函一併執行被告所有之設施、機器，原告既可透過系爭
    執行程序執行遷讓系爭廠房，自無須再透過本件訴訟救濟，
    故原告本件請求顯然欠缺權利保護之必要，應予駁回。又被
    告曾依法檢具相關資料及文件向原告申請登記於經濟部加工
    出口區臨廣園區投資進駐，原告本應依法准予被告申請進駐
    ，詎原告竟以系爭廠房尚在進行強制執行搬遷程序為由拒絕
    被告進駐，顯已違法，事後竟提起本件訴訟請求被告拆遷機
    器、設施，實已構成權利濫用。且原告與菘凱公司間就系爭
    廠房並無禁止轉租之約定，菘凱公司將系爭廠房轉租予被告
    ，自非違法，被告係屬有權占用系爭廠房。又被告僅占用系
    爭廠房主建物部分，就公共設施部分縱有使用，亦無排他使
    用之情形，自無占用系爭廠房主建物附屬之公共設施。況原
    告請求被告返還不當得利之計算方式，應依民法、土地法之
    規定，以申報地價乘以面積，再乘以年息（最高10% ）計算
    始為適當，惟原告並未證明被告占用之面積，逕以所主張之
    樓層包括公設面積自行計算租金，顯然不當。是本件原告主
    張均無理由等語，資為抗辯。爰聲明：(一)、原告之訴駁回；
    (二)、如受不利判決，願供擔保，請准免受假執行。
三、本件兩造不爭執事項及爭點：
(一)、不爭執事項：
 1、原告所有之系爭廠房位於經濟部加工出口區臨廣園區內，其
    主建物樓層面積加計所附公共設施應有部分比例面積為2186
    .8平方公尺，此有系爭廠房主建物及所附公共設施之建物登
    記謄本、臨廣園區各廠房自用面積及公用面積表在卷可參（
    見本院卷第83頁至第87頁、第176 頁至第185 頁）。
 2、原告與菘凱公司曾於94年8 月10日簽訂「高雄加工出口區臨
    廣園區廠房租賃契約書」，由原告將其所有之系爭廠房出租
    予菘凱公司，租期自94年7 月1 日起至95年6 月30日止，該
    租賃契約書第7 條約定，菘凱公司不得將系爭廠房之全部或
    一部轉租、借用或以其他方式供他人使用，此有上開租賃契
    約書附卷足稽（見本院卷第6 頁）。
 3、原告前以租約到期為由，向菘凱公司起訴請求遷讓返還系爭
    廠房，經本院高雄簡易庭以97年度雄簡字第3725號判決原告
    勝訴確定，原告嗣執該確定判決聲請強制執行，由本院民事
    執行處以系爭執行事件受理等情，亦經本院依職權調取97年
    度雄簡字第3725號及系爭執行事件卷宗核閱屬實。
 4、系爭廠房不含公共設施部分現為被告占有中。
(二)、爭點：
 1、本件有無具備權利保護必要？
 2、被告是否無權占用系爭廠房及其範圍？原告請求被告遷出系
    爭廠房，並將系爭廠房騰空交還，是否有理？
 3、原告提起本件訴訟請求被告拆遷機器、設施有無構成權利濫
    用之情形？
 4、原告得否請求被告給付相當租金之不當得利？其數額應以若
    干為適當？
四、茲就上開爭點，析述本院得心證之理由如下：
(一)、本件有無具備權利保護必要？
    被告抗辯原告已以系爭執行事件對菘凱公司占用原告所有之
    系爭廠房為強制執行，並經本院執行處發函一併執行被告所
    有之設施、機器，原告既可透過系爭執行程序執行遷讓系爭
    廠房，自無須再透過本件訴訟救濟，故原告本件請求顯然欠
    缺權利保護之必要等語。經查：
 1、原告與菘凱公司曾於94年8 月10日簽訂「高雄加工出口區臨
    廣園區廠房租賃契約書」，由原告將其所有之系爭廠房出租
    予菘凱公司，嗣租約到期後，原告向菘凱公司起訴請求遷讓
    返還系爭廠房，經本院高雄簡易庭以97年度雄簡字第3725號
    判決原告勝訴確定，原告嗣執該確定判決聲請強制執行，由
    本院民事執行處以系爭執行事件受理等情，為兩造所不爭之
    事實，可知系爭執行事件之執行債務人為菘凱公司，並非被
    告甚明。
 2、又被告於96年2 月26日與菘凱公司簽訂「機器設備出售及廠
    設施租賃契約」，由被告向菘凱公司購買置於系爭廠房內之
    機器設備，並自96年3 月1 日起承租菘凱公司置於系爭廠房
    內之廠務設施，嗣於97年3 月30日、97年4 月15日，雙方再
    簽訂「買賣合約書」、「買賣合約書修改同意書」，由被告
    向菘凱公司購買上開廠務設施等情，有上開「機器設備出售
    及廠設施租賃契約」（見本院卷第8 頁至第10頁）及附於系
    爭執行事件卷宗之上開「買賣合約書」、「買賣合約書修改
    同意書」可參（見本院卷第216 頁至第225 頁），故被告陳
    稱系爭廠房內之機器設備及廠務設施為其所有，核屬有據，
    堪信為真。系爭廠房內之機器設備、廠務設施既於96年2 月
    26 日 、同年3 月1 日起由被告購買取得及承租，準此，原
    告主張被告自96年11月起有占用系爭廠房之事實，即堪採信
    。
 3、按「確定判決，除當事人外，對於訴訟繫屬後為當事人之繼
    受人者，及為當事人或其繼受人占有請求之標的物者，亦有
    效力。」、「執行名義為確定終局判決者，除當事人外，對
    於左列之人亦有效力：一、訴訟繫屬後為當事人之繼受人及
    為當事人或其繼受人占有請求之標的物者。二、為他人而為
    原告或被告者之該他人及訴訟繫屬後為該他人之繼受人，及
    為該他人或其繼受人占有請求之標的物者。」，民事訴訟法
    第401 條第1 項、強制執行法第4 條之2 分別定有明文。被
    告於96年11月1 日起即有占用系爭廠房之事實，既如前述，
    而系爭執行事件之執行名義即本院高雄簡易庭97年度雄簡字
    第3725號確定判決之訴訟繫屬時間為97年6 月9 日，業經本
    院調取該案卷宗核閱屬實，足見被告係在該確定判決訴訟繫
    屬前占用系爭廠房，被告自非該確定判決既判力所及之人，
    即非系爭執行事件可得執行之對象，要屬無疑。被告雖謂本
    院執行處曾發函一併執行被告所有之設施、機器，並提出本
    院97年10月22日雄院高97司執文字第83137 號函為憑（見本
    院卷第45頁），然觀諸該函文內容，係通知執行債務人菘凱
    公司自動履行遷讓交還系爭廠房，並非謂將逕對被告宣稱所
    有之物品予以執行，況且，本院執行處業於98年9 月26日以
    雄院高97司執文字第83137 號函通知執行債權人即原告：「
    說明：一、本件債務人於本院98年7 月1 日現場履勘及98年
    9 月8 日到院協調時均表示其業已將所有之機器設備搬離高
    雄市○鎮區○○路248 之10號4 樓、248 之12號4 樓、248
    之13號4 樓、248 之15號4 樓之房屋，屋內現留存之機器設
    備顯為其於本院97年度雄簡字第3725號判決確定前即已讓與
    第三人第一閃存科技股份有限公司。二、是依債務人所述，
    本件應已執行完畢，倘台端欲令第一閃存科技股份有限公司
    遷移，應另行取得執行名義，始得為之。」（見本院卷第
    162 頁），顯見系爭執行事件並無對被告主張所有之機器設
    備或廠務設施予以執行之情，是被告辯稱原告可透過系爭執
    行程序，對其執行遷讓交還系爭廠房，要不可採。
 4、承上所述，被告既非本院高雄簡易庭97年度雄簡字第3725號
    確定判決效力所及之人，原告無從以該確定判決聲請對被告
    為強制執行，自有另行起訴請求被告遷讓交還系爭廠房之必
    要，以資救濟，故原告提起本件訴訟，具備權利保護要件，
    至為明確。從而，被告辯稱原告本件請求欠缺權利保護之必
    要，顯屬無稽，委無足採。
(二)、被告是否無權占用系爭廠房及其範圍？原告請求被告遷出系
    爭廠房，並將系爭廠房騰空交還，是否有理？
 1、按所有人對於無權占有或侵奪其所有物者，得請求返還之。
    對於妨害其所有權者，得請求除去之。民法第767 條前段、
    中段定有明文。當事人主張有利於己之事實者，就其事實有
    舉證之責任，民事訴訟法第277 條前段亦有明定。又以無權
    占有為原因，請求返還所有物之訴，苟被告對於原告就其物
    有所有權之事實，已無爭執，而僅以非無權占有為抗辯者，
    被告應就其抗辯有如何權源占有之事實證明之。如不能證明
    ，應認原告之請求為正當（最高法院72年度臺上字第2516
    號判決參照）。
 2、被告雖抗辯向菘凱公司轉租系爭廠房，故有占用系爭廠房之
    合法權源等語。惟查，依被告與菘凱公司簽訂之「機器設備
    出售及廠務設施租賃契約」，被告所承租標的為置於系爭廠
    房內之廠務設備，並非系爭廠房，則被告抗辯已向菘凱公司
    承租系爭廠房，已不可採。況且，依原告與菘凱公司所簽訂
    之「高雄加工出口區臨廣園區廠房租賃契約書」第7 條約定
    ，菘凱公司不得將系爭廠房之全部或一部轉租、借用或以其
    他方式供他人使用，此為兩造不爭之事實，故縱認被告確有
    向菘凱公司承租系爭廠房，亦屬違法轉租，尚不得以該轉租
    事實對抗原告，亦即對原告而言，被告仍無占用系爭廠房之
    合法權源可得主張。準此，系爭廠房既為原告所有，被告復
    未舉證有何得占有使用之合法權源，則原告主張被告無權占
    用系爭廠房，確屬實情。
 3、又關於被告占用系爭廠房面積乙節，被告固抗辯其僅占用系
    爭廠房主建物部分，就公共設施部分縱有使用，亦無排他使
    用之情形，自無占用系爭廠房主建物附屬之公共設施等語。
    惟按，對於物有事實上管領之力者，為占有人，民法第940
    條定有明文。又占有僅占有人對於物有事實上管領力為已足
    ，不以其物放置於一定處所，或標示為何人占有為生效條件
    （最高法院53年台上字第861 號著有判例意旨參照）。查系
    爭廠房為區分所有權建物，原告陳報系爭廠房所在大樓之公
    共設施包含屋頂突出物，室內通道、樓梯間、平台、防空避
    難室、配電室、機房、蓄水池、污水處理廠、垃圾堆置場、
    機車停車場、梯間等（見本院卷第134 頁），並提出該公共
    設施即高雄市○鎮區○○段953 建號登記謄本為證（見本院
    卷第176 頁至第184 頁），且為被告所不否認，堪信為真。
    依上開公共設施之用途觀之，可知上開公共設施係輔助大樓
    各區分所有權建物效用之必要空間，各區分所有權人均得依
    其經濟目的所定用法使用該公共設施，否則無以達成區分所
    有權人就區分所有建物完整利用之目的；換言之，區分所有
    權建物所附公共設施之應有部分比例，係各區分所有權人使
    用公共設施之合法權源，是區分所有建物所附公共設施應有
    部分比例，自屬區分所有權人可得使用之面積範圍，此觀公
    寓大廈管理條例第9 條第1 項、第2 項規定：「各區分所有
    權人按其共有之應有部分比例，對建築物之共用部分及其基
    地有使用收益之權。但另有約定者從其約定。住戶對共用部
    分之使用應依其設置目的及通常使用方法為之。但另有約定
    者從其約定。」，即明其理。被告雖抗辯原告須證明其使用
    系爭廠房所附公共設施面積，且請求本院至現場履勘並測量
    其實際占用公共設施範圍，惟被告對於其占有系爭廠房主建
    物之事實既不爭執，其為使用系爭廠房主建物自有利用該大
    樓公共設施之必要，系爭廠房所附公共設施比例面積應屬實
    際占用系爭廠房之被告可得使用之範圍甚明，而被告亦自承
    確有使用系爭廠房所在大樓之樓梯、走廊、電梯等公共設施
    等語明確（見本院卷第170 頁），本院自無依被告請求至現
    場履勘測量其使用公共設施範圍之必要。另被告雖抗辯占有
    須對物得排除他人使用始足該當，故其縱有使用公共設施，
    亦無排他使用之情形，自無占用系爭廠房附屬之公共設施；
    然而，區分所有權建物之公共設施屬全體區分所有權人共有
    ，除約定專用部分依分管約定供特定區分所有權人使用外，
    其餘公共設施為全體區分所有權人依其應有部分比例所得管
    領使用之範圍，各區分所有權人自不得排除其他區分所有權
    人依其應有部分比例使用公共設施之權利，此乃區分所有權
    建物附屬公共設施供共同使用之性質使然，尚不因此即可謂
    區分所有權人對公共設施無事實上之管領力，被告既有實際
    占用系爭廠房之主建物，而與區分所有權人占有使用區分所
    有建物情形無異，自不能以其並無排除他人使用公共設施為
    由而謂其對系爭廠房所附公共設施比例面積範圍無事實上之
    管領力，參以占有之事實非以放置物品於一定處所為要件，
    業經最高法院著有前揭判例闡述在案，是以，原告主張系爭
    廠房所附公共設施比例面積範圍亦為被告無權占用中，自屬
    可採。從而，被告無權占用系爭廠房之面積，應包含附屬公
    共設施應有部分比例範圍，合計為2186.8平方公尺，可堪認
    定。
 4、承上所述，被告既屬無權占用原告所有之系爭廠房，面積為
    2186.8平方公尺，原告依據民法第767 條之規定，請求被告
    遷出系爭廠房，並將系爭廠房騰空交還，洵屬有據。
(三)、原告提起本件訴訟請求被告拆遷機器、設施有無構成權利濫
    用之情形？
 1、民法第148 條第1 項係規定行使權利，不得以損害他人為主
    要目的，若當事人行使權利，雖足使他人喪失利益，而茍非
    以損害他人為主要目的，即不在該條所定範圍之內（最高法
    院45年台上字第105 號判例意旨參照）。又查民法第148 條
    所稱權利之行使，不得以損害他人為主要目的者，係指行使
    權利，專以損害他人為目的之情形而言，若為自己之利益而
    行使，縱於他人之利益不無損害，然既非以損害他人為主要
    目的，即無該條之適用（最高法院69年台上字第1079號判決
    意旨參照）。
 2、被告抗辯其曾依法檢具相關資料及文件向原告申請登記於加
    工出口區臨廣園區投資進駐，原告本應依法准予被告申請進
    駐，詎原告竟以系爭廠房尚在進行強制執行搬遷程序為由拒
    絕被告進駐，顯已違法，事後竟提起本件訴訟請求被告拆遷
    機器、設施，實已構成權利濫用等語，並提出其於97年2 月
    14 日 申請進駐臨廣園區之「加工出品區投資申請書」及原
    告97 年12 月16日經加高臨字第09700077190 號、98年2 月
    10日經加高臨字第09800007090 號函文為證（見本院卷第44
    頁、第46頁、第48頁）。就此，原告則主張被告明知申請進
    駐原告所轄之臨廣園區，必須先繳交廠房預約金及提報投資
    計劃，經原告核准後，依規定向原告辦理廠房租賃手續，始
    得合法使用，被告不為此途，竟違規與菘凱公司簽訂「機器
    設備出售及廠務設施租賃契約」，以該機器設備及廠務設施
    無權占用系爭廠房，原告依法起訴主張權利，並無構成權利
    濫用情形等語。經查，系爭廠房原係菘凱公司向原告承租，
    租期屆滿後，菘凱公司並未將系爭廠房騰空交還予原告，是
    原告乃起訴請求菘凱公司遷讓交還系爭廠房，經本院以97年
    度雄簡字第3725號判決原告勝訴確定後，菘凱公司並未自動
    履行，原告乃執該確定判決聲請本院以系爭執行事件對菘凱
    公司為強制執行，嗣於98年9 月26日，本院執行處方以雄院
    高97司執文字第83137 號函通知原告已無菘凱公司所有之物
    品置於系爭廠房內，系爭執行事件業已行完畢等情，業如前
    述，則被告本於其審核進駐臨廣園區投資廠商之權責，於系
    爭廠房尚未確定排除菘凱公司占有之前，自不宜准許被告承
    租使用系爭廠房，以免將來衍生不必要之紛爭，且原告於前
    揭97年12月16日經加高臨字第09700077190 號、98年2 月10
    日經加高臨字第09800007090 號函文中均建議被告承租臨廣
    園區其他廠房，並未斷然拒絕被告進駐臨廣園區之投資申請
    ，反觀被告尚未經原告核准，即於96年3 月起向菘凱公司租
    用系爭廠房之廠務設施，足認被告於96年3 月起應有實際使
    用系爭廠房營運之情形，此舉顯然違反法令在先，則原告以
    前揭2 函文表示無法同意被告申請承租特定之系爭廠房，難
    認有何不當之處。
 3、被告既於原告基於上開情事未便核准其承租使用系爭廠房之
    際，即擅自占用系爭廠房，且迄今系爭廠房之出入仍為被告
    控管中，為被告自承在卷（見本院卷第127 頁），則原告以
    被告無權占用系爭廠房為由，提起本件訴訟請求遷讓騰空系
    爭廠房，以維加工出口區申請投資進駐之合法秩序，自非以
    損害被告為主要目的，而屬權利之正當行使，被告抗辯原告
    起訴請求其拆遷系爭廠房內之機器設備及廠務設施為權利濫
    用，要不可採。
(四)、原告得否請求被告給付相當租金之不當得利？其數額應以若
    干為適當？
 1、按無法律上之原因而受利益，致他人受損害者，應返還其利
    益，民法第179 條前段定有明文。又依不當得利之法則請求
    返還不當得利，以無法律上之原因而受利益，致他人受有損
    害為其要件，故其得請求返還之範圍，應以對方所受之利益
    為度，非以請求人所受損害若干為準，無權占有他人土地，
    可能獲得相當於租金之利益為社會通常之觀念，是被上訴人
    抗辯其占有系爭土地所得之利益，僅相當於法定最高限額租
    金之數額，尚屬可採（最高法院61年台上字第1695號判例意
    旨參照）。
 2、本件被告於96年11月起無權占用系爭廠房，占用面積為2186
    .8平方公尺，業經本院審認如前，被告既享有占用系爭廠房
    之利益，原告因此無法使用、收益系爭廠房，自屬受有損害
    甚明，被告抗辯原告應舉證證明有其他廠商欲進駐系爭廠房
    ，因被告占用造成無法出租，方能主張受有損害等語（見本
    院卷第148 頁），實不可採。是以，揆諸前揭法律規定及判
    例意旨，原告依據不當得利法律關係，請求被告就其無權占
    有系爭廠房期間所受有相當於租金之利益予以返還，自屬有
    據。
 3、按土地法第97條第1 項、第105 條固規定，城市地方房屋之
    租金以不超過土地及其建築物申報總價額年息10% 為限，租
    用基地建築房屋準用之，然其規定之立法意旨，乃城市房屋
    供不應求，為防止出租人抬高租金，謀取重利，特設本條限
    制房屋租金之最高額，以保護經濟上弱者之承租人，使其能
    取得適當之居住空間，避免造成居住問題，故該條規定應僅
    限於城市地方供住宅用之房屋始有其適用。至營業用房屋，
    承租人用以營業獲取利潤並非供居住，不僅在其承租房屋得
    以營商，並得享有營業房屋所形成商圈之商業利益，其應付
    租金不僅為使用房屋之對價，且包括此項特殊利益之對價在
    內，當非一般住宅用房屋之承租可比，自不受該條房租最高
    限制之拘束（最高法院54年度臺上字第1528號判例意旨參照
    ）。查系爭廠房位於經濟部加工出口區臨廣園區，而臨廣園
    區位處陸、海、空交通中心輻輳位置，具有交通便捷、關聯
    產業匯集等優越條件，發展潛力雄厚，是一座兼具製造、研
    發、環保多功能小型經貿園區，園區進駐廠商並享有：(1)、
    進口機器設備、原料、燃料、物料、半製品、樣品及供貿易
    、倉儲業轉運用貨品免徵進品稅捐、貨物稅、營業稅；(2)、
    使用5 年以上之舊機器設備、運出區外免課關稅；(3)、以產
    品、營務外銷或銷售與加工出口區、科學工業園區、保稅工
    廠或保稅倉庫之機器設備、原料、物料、燃料、半製品，其
    營業稅稅率為零；(4)、投資於自動化或防治污染、資源回收
    設備及技術、或研究發展及人才培訓之支出，可申請抵減當
    年度營利事業所得稅；(5)、自用供生產之廠房部分，其營業
    房屋稅減半徵收，即稅率1.5%等政府優惠措施等情，有加工
    出口區臨廣園區簡介資料、園區配置圖、系爭廠房照片在卷
    可參（見本院卷第71頁至第81頁），可知系爭廠房具備極佳
    之工商發展條件。被告雖辯稱其僅將所有之機器設備及廠務
    設施放置於系爭廠房內，並無營業使用之事實，自應依土地
    法第105 條、第97條規定，以不超過土地及其建築物申報總
    價額年息10% 為限認定其占用系爭廠房所受相當租金之利益
    ，不得依原告自行訂定之租金標準計算等語（見本院卷第
    131 頁、第196 頁），惟被告放置於系爭廠房內之機器設備
    、廠務設施均係為經營生產事業使用，足認被告占用系爭廠
    房非供住居使用甚明，揆諸前揭判例意旨，其所受相當租金
    之不當利益，自不受土地法第97條、第105 條規定之限制。
    本院審酌系爭廠房所處臨廣園區之地理位置及相關軟硬體設
    施甚為優越，且為出口製造業者為減免相關稅捐所爭相進駐
    之廠區，故原告主張以其就合法申請進駐臨廣園區廠商所定
    租金率為準，即月租金為每平方公尺60元計算被告占用系爭
    廠房所受相當租金之不當得利，核屬適當。準此，被告自96
    年11月起至99年10月止共計3 年期間無權占用系爭廠房，原
    告所得請求返還相當於租金之不當得利為4,723,488 元（計
    算式：60元×2186.8平方公尺×36個月＝4,723,488 元），
    洵堪認定。
五、綜上所述，被告自96年11月起無權占用系爭廠房迄今，占用
    面積為2,186.8 平方公尺，原告依民法第767 條物上請求權
    及民法第179 條不當得利之法律關係，請求被告自系爭廠房
    遷出，將系爭廠房騰空交還，並給付自96年11月起至99年10
    月止所受相當租金之不當得利4,723,488 元，及其中3,936,
    240 元自起訴狀繕本送達翌日即99年6 月23日起至清償日止
    ，其餘787,248 元自99年11月12日民事追加起訴狀繕本送達
    翌日即99年11月17日起至清償日止，均按週年利率5%計算之
    法定遲利息，為有理由，應予准許。又兩造分別陳明願供擔
    保請准宣告假執行或免為假執行，核均無不合，爰分別酌定
    相當之擔保金額，予以准許。
六、本件為判決基礎之事實及法律關係已臻明確，兩造其餘攻擊
    防禦方法及所提之證據，經審酌與本院前揭判斷不生影響，
    爰不一一論述，併此敘明。
七、據上論結，本件原告之訴為有理由，依民事訴訟法第78條、
    第390 條第2 項、第392 條第2 項，判決如主文。
中    華    民    國   100    年    1     月    28    日
                  民事第六庭  法  官  林書慧
以上正本係照原本作成。
如對本判決上訴，須於判決送達後20日內向本院提出上訴狀。如
委任律師提起上訴者，應一併繳納上訴審裁判費。
中    華    民    國   100    年    1     月    28    日
                                書記官  史華齡